【裁判字號】    99,交聲,1050
【裁判日期】    990930
【裁判案由】    違反道路交通管理處罰條例聲明異議
【裁判全文】
臺灣士林地方法院交通事件裁定        99年度交聲字第1050號
原處分機關  臺北市交通事件裁決所
異  議  人
即受處分人  甲○○
上列異議人即受處分人因違反道路交通管理處罰條例案件，對於
臺北市交通事件裁決所於民國99年7 月15日所為之處分（原處分
案號：北市裁催字第裁22-Z00000000號）聲明異議，本院裁定如
下：
    主  文
異議駁回。
    理  由
一、按爬坡道係指設於上坡路段主線車道外側，供爬坡時速低於
    最低速限之車輛行駛之車道；汽車行駛高速公路及快速公路
    ，其車道之使用，除因交通事故及道路施工依臨時或可移動
    標誌指示或交通勤務警察指揮外，應依設置之交通標誌、標
    線或號誌之規定，高速公路及快速公路交通管制規則第2 條
    第第1 項14款前段、第8 條第1 項定有明文；次按汽車行駛
    於高速公路、快速公路或設站管制之道路，不遵使用限制、
    禁止、行車管制及管理事項之管制規則而有未依標誌、標線
    、號誌指示行車者，處汽車駕駛人新臺幣3,000 元以上6,00
    0 元以下罰鍰，並記違規點數1 點，道路交通管理處罰條例
    第33條第1 項第13款、第63條第1 項第1 款亦分有明定。
二、原處分意旨略以：異議人即受處分人甲○○駕駛其所有車號
    8799-DB 號自用一般小客貨車（下稱系爭汽車），於民國99
    年4 月26日上午7 時17分許，行經國道五號南下8.6 公里至
    9.3 公里處，有「行駛高速公路未依標誌指示行車」之違規
    ，依道路交通管理處罰條例第33條第1 項第13款規定，處罰
    鍰新臺幣（下同）4,500 元，並依同條例第63條第1 項第1
    款（原處分漏未記載第1 款），記違規點數1 點。
三、異議意旨略以：受處分人於上開時間駕駛系爭汽車，行駛至
    國道五號南下8.6 公里至9.3 公里路段，因未注意禁行標誌
    ，才誤用爬坡道行駛，非如員警於違規事項所載「利用爬坡
    道行駛」；受處分人很少行駛國道五號，大多行駛臺北到林
    口間之國道一號，其間南下爬坡道之圓山交流道附近、泰山
    收費站到林口交流道前，均可行駛小型車；上開爬坡道長達
    約5 公里，小型車禁行標誌少又不明顯，中間又有隧道，隧
    道內不可變換車道，對小型車駕駛人不公平；受處分人一直
    等不到罰單，直到99年7 月22日才收到催繳書，並非「逾期
    不繳納罰鍰」，原處分應予撤銷云云。
四、按交通違規行為經員警當場舉發，應填製舉發違反道路交通
    管理事件通知單（下稱舉發通知單）交付違規行為人簽收，
    苟違規行為人拒絕簽章者，仍應將通知聯交付該駕駛人或行
    為人收受，並記明其事由及交付之時間；拒絕收受者，應告
    知其應到案時間及處所，並記明事由與告知事項，視為已收
    受，違反道路交通管理事件統一裁罰基準及處理細則第11條
    第1 項第1 款定有明文。查本件舉發通知單通知聯雖記載「
    拒絕簽名」（本院卷第5 頁），惟員警於違規現場依法告知
    違規事實、應到案時間、處所等事項，並當場交付舉發通知
    單予受處分人收執，證人即舉發本件違規之員警乙○○證述
    在卷（本院卷第27頁），受處分人供稱有當場收受本件舉發
    通知單（本院卷第28頁），並有內政部警政署國道公路警察
    局第九警察隊99年9 月1 日公警九交字第0990971362號函稱
    員警當場將舉發通知單通知聯交付受處分人，並告知應到案
    時間及處所於舉發通知單有明確記載、99年9 月20日公警交
    九字第0990905386號函稱員警於製單後已將舉發通知單當場
    交付受處分人收執在卷可稽（本院卷第8 、16頁），並有員
    警於舉發過程錄音光碟1 片、譯文可徵（光碟置於本院卷第
    17頁證物袋、譯文如本院卷23頁背面），依上開規定，本件
    舉發通知單已合法送達受處分人，受處人辯稱未收到舉發通
    知單云云，殊不足採。
五、證人即舉發本件違規之員警乙○○證稱：伊於上開時間與同
    事開警車巡邏至國道五號南下8.6 公里處，將警車停在避車
    彎，發現系爭汽車行駛於爬坡道，且只有系爭汽車1 部小型
    車行駛爬坡道，伊即開啟錄影設備，並駕駛警車跟隨系爭汽
    車攝錄行駛爬坡道之情形，在國道五號南下14.5公里之路肩
    槽化線處，攔停系爭汽車並開單舉發；系爭汽車在進入彭山
    隧道入口之縮減車道前，都是行駛於爬坡道，舉發通知單記
    載之「南下8.6 公里至9.3 公里」路段均是爬坡道，國道五
    號從南下5.6 公里、5.9 公里、6.2 公里、8 公里處均設有
    禁止小型車行駛爬坡道之標誌，伊發現系爭汽車行駛爬坡道
    到攔停全程有錄影，攔停之後開單過程有錄音等語（本院卷
    第26頁正、背面、第27頁正面），並有錄音、錄影光碟各1
    片附卷可稽（本院卷第17、32頁），上開錄音光碟內容經本
    院勘驗，逐字譯文如本院99年9 月28日勘驗筆錄（本院卷第
    18至23頁），錄影光碟則經本院當庭勘驗，勘驗結果為：系
    爭汽車行駛在最外側爬坡道，除系爭汽車外，畫面中無其他
    小型車輛行駛於最外側之爬坡道，系爭汽車駛出隧道後，在
    坪林交流道前之槽化線區停下（本院卷第26頁背面），復有
    錄影光碟列印出之採證畫面、照片附卷可佐（本院卷第23至
    43頁），堪認證人乙○○上開證述屬實，應可採信。依上開
    採證畫面、照片顯示，在國道五號南下5.6 公里、5.9 公里
    、6.2 公里、8 公里處皆設有「小型車禁行爬坡道」、「爬
    坡道限行大型車」、「大型車限行爬坡道」等紅色標誌，於
    最接近員警發現系爭汽車違規行駛爬坡道之南下8.6 公里之
    「8 公里處」亦設有「小型車禁行爬坡道」之紅色標誌（本
    院卷第37至43頁，8 公里處之標誌如第43頁下方照片），受
    處分人復供承其從石碇交流道進入國道五號，有經過上開設
    置標誌之路段等語（本院卷第29頁），衡情受處分人實無可
    能行經上開路段，卻對前揭顯目之紅色標誌視而不見，受處
    分人辯稱標誌不明顯，難以發現云云，顯無足採；抑且，受
    處分人為汽車駕駛人，行駛高速公路更應謹慎注意沿途警示
    標誌，其卻疏於注意，實難認其就上開違規無過失。至受處
    分人辯稱員警於舉發通知單誤載其「利用爬坡道行駛」，其
    係「誤用」而非「利用」云云，惟受處分人行經上開路段，
    設有多處「小型車禁止行駛爬坡道」標誌，業如前述，受處
    分人不可能誤認為系爭汽車可行駛上開爬坡道，其以前詞置
    辯，均無足取。
六、末查本件舉發通知單業合法交付予受處分人，受處分人辯稱
    員警稱會再郵寄舉發通知單云云，與卷附錄音譯文不符，況
    員警已將舉發通知單之通知聯（違規行為人收受聯）當場交
    付受處分人，無通知聯可供再行郵寄，經證人乙○○證述明
    確（本院卷第27頁正面），受處分人所辯，殊屬無據。綜上
    述，本件違規事證明確，原處分機關以受處分人逾越應到案
    期限，而為前揭裁罰，並無不合，本件異議為無理由，應予
    駁回。
據上論斷，依道路交通案件處理辦法第19條，裁定如主文。
中    華    民    國    99    年    9     月    30    日
                    交通法庭法  官  陳美彤
以上正本證明與原本無異
如不服本裁定應於送達後5日內向本院提出抗告狀
                            書記官  吳旻玲
中    華    民    國    99    年    9     月    30    日

司法院資訊處製作；財團法人民間司法改革基金會備份。
